【裁判字號】    95,訴,1495
【裁判日期】    951005
【裁判案由】    搶奪等
【裁判全文】
臺灣桃園地方法院刑事判決              95年度訴字第1495號
公  訴  人  台灣桃園地方法院檢察署檢察官
被      告  己○○
                    （現於臺灣桃園看守所羈押中）
被      告  戊○○
上列被告等因搶奪等案件，經檢察官提起公訴（95年度偵字第
9119號、第10960號、第12461號）及移送併辦（95年度偵字第
15290號），本院判決如下：
    主  文
己○○共同連續意圖為自己不法之所有，而搶奪他人之動產，累
犯，處有期徒刑壹年陸月。
戊○○共同意圖為自己不法之所有，而搶奪他人之動產，處有期
徒刑拾月。
    事  實
一、己○○前於民國九十四年間因竊盜案件，經本院於九十四年
    一月三十一日以九十四年度桃簡字第十三號簡易判決判處有
    期徒刑六月，如易科罰金以三百元折算一日，嗣於九十四年
    五月十八日易科罰金執行完畢；卻又因違反毒品危害防制條
    例之施用毒品案件，經本院於九十四年五月二十七日以九十
    四年度訴字第四二八號判決判處有期徒刑六月，如易科罰金
    以三百元折算一日，並於同年七月四日確定後移送執行，於
    九十四年十月四日易科罰金執行完畢。
二、己○○猶不知所悔改，基於意圖為自己不法所有之概括犯意
    ，夥同與其有概括搶奪犯意聯絡之「吳易晏」（現由檢察官
    另案偵辦中），先於九十五年二月十八日中午十二時許，由
    己○○騎乘機車（車牌號碼不詳）搭載吳易晏，行經桃園縣
    桃園市○○路與南昌街口，見丁○○將皮包斜揹於身上，正
    準備停放機車，即趁丁○○未及防備之際，由後座吳易晏徒
    手搶奪丁○○前開皮包一個【內有一灰色皮夾裝有現金約新
    臺幣（下同）一千二百元、身分證、健保卡、機車駕照及行
    照、郵局提款卡、聯邦銀行提款卡、華僑銀行信用卡、台北
    富邦銀行信用卡、ＳＯＧＯ百貨公司集點卡及南山人壽之保
    險證各一張】，得手後旋即逃離現場，現金由二人朋分花用
    淨盡，證件則隨意棄置。又於九十五年三月十六日二十一時
    二十分許，同樣由己○○騎乘機車（車號不詳）附載吳易晏
    ，行經桃園縣蘆竹鄉○○○路二十八號前，見丙○○獨自行
    走於路旁，己○○、吳易晏認有機可趁，旋承前開搶奪概括
    犯意聯絡，由己○○騎乘機車自丙○○左後方靠近，乘其不
    注意之際，後座吳易晏徒手奪取丙○○左手提之咖啡色牛皮
    皮包一個（內有身分證、健保卡、郵局提款卡、台新銀行信
    用卡、遠東銀行信用卡、火車車票、員工識別證及台茂電影
    卡各一張，尚有大霸牌行動電話一具），得手後共同騎乘機
    車逃逸無蹤。
三、己○○復基於意圖為自己不法所有之竊盜犯意及搶奪概括犯
    意，夥同具有竊盜、搶奪犯意聯絡之戊○○，兩人先於九十
    五年三月二十六日二十一時許，在桃園縣桃園市○○路與三
    民路口碰面商議搶奪計畫，並決定竊取一部機車供搶奪騎乘
    之用。謀議既定，渠二人旋於翌日（即九十五年三月二十七
    日）凌晨某時許到桃園縣桃園市○○○街六十五號前，先由
    戊○○以來源不詳之鑰匙插入該機車電門鎖，動手竊取梁洪
    柑所有之車牌號碼ＩＡＷ─七六八號重型機車，惟未能發動
    引擎，遂換由己○○發動，得手後即由己○○騎乘機車附載
    戊○○於桃園市區內尋找下手目標；迄至九十五年三月二十
    七日三時五十分許，行經桃園縣桃園市○○路時，見乙○○
    獨自行走於上址，認有機可趁，即尾隨、騎近乙○○左後方
    ，趁其未及防備之際，由後座戊○○徒手扯走乙○○提放在
    左手之咖啡色手提包（內有健保卡、身分證、駕車、日盛銀
    行信用卡、國泰世華銀行信用卡及中華銀行信用卡各一張、
    中國信託信用卡二張、現金二千元、鑰匙一串、行動電話一
    具）而搶奪之，得手後旋即加速往成功路方向逃逸，乙○○
    因不堪此種拉力，重心不穩而仆倒在地，恰徐國偉、古勝斌
    、林宏明駕車行經該處，見狀旋駕車自後追捕己○○、戊○○，終於桃園市○○路一七０號前將己○○等二人騎乘之機
    車攔下，己○○、戊○○將搶得之皮包及機車棄置在現場各
    自逃逸，惟戊○○遭古勝斌、林宏明、徐國偉等人沿路追緝
    並高呼搶劫，嗣由渠等及路人共同制伏，己○○則趁隙逃逸
    無蹤，嗣為警在地上扣得前開皮包一個（業已發還乙○○）
    。
四、己○○猶不知所悔悟，因缺錢花用，竟仍承前開意圖為自己
    不法所有之概括犯意，於九十五年四月十八日十五時四十分
    許，騎乘機車（車牌號碼不詳）在桃園縣境內尋找下手目標
    ，行經桃園縣蘆竹鄉○○街與洛陽街口時，見甲○○左手提
    一黑色背包（內有現金約一萬元，健保卡、汽車駕照、新光
    銀行信用卡、合作金庫提款卡、中國信託信用卡、荷蘭銀行
    信用卡及南山人壽信用卡各一張、台新銀行信用卡二張、諾
    基亞牌行動電話一具及錄音筆一支），正打開自用小客車車
    門欲上車時，即趁甲○○未及防備之際，自其左後方快速騎
    近、徒手搶奪甲○○前開皮包，得手後旋即逃離現場。
五、嗣於九十五年四月二十日凌晨一時十分許，己○○獨自在桃
    園縣桃園市○○路與文化街口，因形跡可疑而遭警盤查，在
    警方要求己○○出示身分證件時，在己○○騎乘之機車內查
    獲甲○○遭搶之證件，為警尋線查悉上情。
六、案經桃園縣政府警察局桃園分局報請臺灣桃園地方法院檢察
    署檢察官偵查起訴及移送併案審理。
    理  由
一、證據能力部分：
    (一)按被告以外之人於審判外之言詞或書面陳述，除法律有規
     定者外，不得作為證據；被告以外之人於審判外之陳述，
     雖不符前四條之規定，而經當事人於審判程序同意作為證
     據，法院審酌該言詞陳述或書面陳述作成時之情況，認為
     適當者，亦得為證據。當事人、代理人或辯護人於法院調
     查證據時，知有第一百五十九條第一項不得為證據之情形
     ，而未於言詞辯論終結前聲明異議者，視為有前項之同意
     ，刑事訴訟法第第一百五十九條之五定有明文。
   (二)查本件被害人丁○○、丙○○、乙○○、甲○○、梁洪柑
     等人於警詢所為之指述，以及證人陳建宏、古勝斌、徐國
     偉、林宏明等人於警詢中所為陳述，性質上均屬傳聞證據
     ，亦未符合刑事訴訟法第一百五十九條之一到第一百五十
     九之四之傳聞例外規定，惟對於上開被害人及證人之警詢
     筆錄及卷附文書證據等證據之證據能力，檢察官、被告戊○○、己○○均表示無意見且同意援用（見本院九十五年
     八月九日準備程序筆錄），嗣經本院於審理期日逐一提示
     並告以要旨，迄至言詞辯論終結前，檢察官、被告二人對
     該等筆錄內容均未聲明異議，本院審酌上開被害人丁○○
     、丙○○、乙○○、甲○○、梁洪柑等人以及證人陳建宏
     、古勝斌、徐國偉、林宏明等人與被告己○○、戊○○二
     人素無怨隙，僅為單純之被害人或參與追捕之證人，復無
     違法取證瑕疵存在，則渠等於案發後記憶猶新之情況下所
     為之言詞陳述，應無顯不可信之情形，引用渠等之上開言
     詞陳述作為證據應屬適當，依刑事訴訟法第一百五十九條
     之五規定，上開證據均有其證據能力。
   (三)另按刑事訴訟法第一百五十六條第一項之規定，被告之自
     白非出於強暴、脅迫、利誘、詐欺、疲勞訊問、違法羈押
     或其他不正之方法，且與事實相符者，得為證據。查本件
     被告己○○、戊○○於本院準備程序、審判期日對於公訴
     檢察官提出被告之警詢、偵查中之訊問筆錄等證據能力均
     不爭執，且未抗辯其自白非出於任意性，此外，並無明顯
     事證足認檢察官及警察機關於製作該等筆錄時，有對被告
     己○○、戊○○施以法律所禁止之不正方法等情事，應認
     該審判外之自白具有任意性，而認有證據能力。
二、訊據被告己○○對於上揭時、地連續搶奪他人財物，以及竊
    取梁洪柑所有之車牌號碼ＩＡＷ─七六八號重型機車等犯行
    ，迭於警詢、偵查及本院訊問、審理時均自白不諱；訊據被
    告戊○○固坦承有與被告己○○共同犯如事實欄三所示之搶
    奪犯行，然矢口否認有何竊盜該部車牌號碼ＩＡＷ─七六八
    號重型機車之行為，並辯稱：當晚己○○騎乘該部機車來找
    伊，僅說要找朋友喝酒，沒說該部機車如何取得，後來是己○○說要騎機車去搶皮包云云。經查：
    (一)被告己○○於如犯罪事實欄二、四所示之時間、地點獨自
      或夥同吳易晏連續搶奪他人財物，且於九十五年三月二十
      七日凌晨夥同戊○○共同竊取車牌號碼ＩＡＷ─七六八號
      重型機車後，一起搶奪乙○○所有之皮包等事實，業據被
      告己○○於警詢、檢察官偵查及本院訊問、審理時均自白
      不諱，而被害人丁○○、丙○○、乙○○、甲○○等人於
      上開時間、地點遭他人搶奪皮包，以及被害人梁洪柑所有
      車牌號碼ＩＡＷ─七六八號重型機車係於九十五年三月二
      十六日十七時四十分許，停放在桃園市○○○街六十五號
      前，其後遭竊等情節，復據渠等於警詢中指述在卷，且有
      證人陳建宏、古勝斌、徐國偉、林宏明等人證述甚詳，並
      有被害人丙○○、甲○○及梁洪柑出具之贓物領據各一紙
      、乙○○出具之診斷證明書及贓物認領保管單各一紙可資
      佐證，綜上，在在足認被告己○○前開所為任意性自白確
      與事實相符，其自白當得採為犯罪之證據。
    (二)又被告戊○○有與被告己○○於如犯罪事實欄三所示之時
      間、地點共同騎乘車牌號碼ＩＡＷ─七六八號重型機車搶
      奪被害人乙○○皮包之事實，業據被告戊○○於警詢、偵
      訊及本院審理時坦承不諱，核與共同被告己○○所述情節
      相符，復有被害人乙○○及證人古勝斌、徐國偉、林宏明
      於警詢中證述甚詳，以及乙○○出具之贓物認領保管單一
      紙可資佐證，是被告戊○○所為搶奪犯行，應堪認定。被
      告戊○○雖矢口否認有竊取該部機車之犯行。惟查，該部
      機車係於九十五年三月二十六日十七時四十分許停放在桃
      園市○○○街六十五號前，翌日發現遭竊等情，為證人即
      被害人梁洪柑於警詢時證述甚詳；而同案被告己○○於警
      詢及本院審理時均供稱：該部機車是戊○○自備鑰匙去偷
      ，但無法發動引擎，才換伊前去發動，得手後兩人一同騎
      乘機車去搶奪等語（見九十五年度偵字第九一一九號卷第
      十一頁，本院九十五年九月二十一日審理筆錄），甚且於
      偵查中以證人身分具結證稱：車牌號碼ＩＡＷ─七六八號
      重型機車是戊○○偷的，只是他無法發動，伊有幫忙發動
      ，兩人再一起騎走等語甚詳（見同上偵卷第六十二頁），
      觀諸被告己○○上開供詞，雖稱係戊○○先竊取，但亦自
      承最後係由伊所發動、騎乘，顯非為脫免己身罪責所為誣
      陷之詞，再佐以被告己○○、戊○○二人為堂兄弟，交情
      、關係不錯，並無任何糾紛，此為被告二人所自承（見本
      院九十五年九月二十一日審理筆錄），且被告己○○、被
      告戊○○二人竟會相互邀約共犯搶奪案件，是由此觀之，
      二人關係應甚密切，共犯己○○實無設詞誣陷之理，被告
      己○○所言當值採信。是以被告戊○○所辯並未竊取該輛
      機車云云，無非卸責之詞，非可採據。
    (三)綜上所述，本件事證明確，被告己○○多次搶奪、竊盜犯
      行，以及被告戊○○搶奪、竊盜犯行均已經證明，應依法
      論科。
三、查被告戊○○、己○○行為後，刑法及刑法施行法部分條文
    業經修正公布，並均於九十五年七月一日施行。修正後刑法
    第二條第一項之規定，係規範行為後法律變更所生新舊法律
    比較適用之準據法，於修正後刑法施行後，應適用修正後刑
    法第二條第一項規定之「從舊從輕」之原則為比較；修正後
    刑法第二條第二項，則為同條第一項之特別規定，於修正後
    刑法施行後，關於非拘束人身自由之保安處分，應依修正後
    刑法第二條第二項之規定，適用裁判時之法律。又修正後刑
    法第三十五條，乃刑之重輕之法定次序與標準，應適用裁判
    時之修正後刑法第三十五條之規定。修正後刑法第二條第一
    項係採「從舊從輕」原則，適用最有利於行為人之法律。既
    曰法律，自較刑之範圍為廣；除法律有特別規定者（如修正
    後刑法第二條第二項非拘束人身自由之保安處分適用裁判時
    法，修正後刑法施行法第九條之三規定之情形），應依其規
    定；或事關執行之緩刑之宣告，或犯罪在刑法修正施行前，
    自首在刑法施行後之自首部分，或程序之規定（程序從新，
    如刑法第四十條沒收宣告之程序規定），應適用裁判時之修
    正後刑法之規定外；依修正後刑法第二條第一項比較時，應
    就罪刑有關之共犯、未遂犯、連續犯、牽連犯、結合犯以及
    累犯加重、自首減輕暨其他法定加減原因（如身分加減）與
    加減例等一切情形，綜其全部之結果而為比較後，予以整體
    適用，不能割裂而分別適用有利益之條文。關於易科罰金之
    折算標準、易服勞役之折算標準及期限、罰金與死刑是否併
    予執行、多數有期徒刑定應執行之刑時之最高刑期之限制等
    之修正，事涉行為人易刑折算標準金額之多寡與期限之長短
    及定執行刑時能否就罰金刑併予執行或有期徒刑定應執行之
    刑時最高度之限制，亦均屬依修正後刑法第二條第一項所應
    比較適用法律之範圍。拘束人身自由之保安處分，並非屬修
    正後刑法第二條第二項規定應適用裁判時法之範圍，除有特
    別規定者外，亦屬應依修正後刑法第二條第一項比較適用之
    法律；從刑附屬於主刑，除法律有特別規定者外，依主刑所
    適用之法律（以上參考最高法院九十五年五月二十三日刑事
    庭第八次會議決議及最高法院二十四年上字第四六三四號、
    二十四年上字第五二九二號、二十七年上字第二六一五號判
    例）。其次，法律有變更而須為新、舊法之比較以定其適用
    之目的，厥唯保障行為人之既有法律地位不致因法律之修正
    而惡化或受到更不利益之結果並兼謀行為人之利益，此為最
    高之價值，非必斤斤於法律體系適用之完整性，況或基於法
    規之性質，如程序性之法律、事涉執行之緩刑規定，依法理
    係均應適用新法，或因法律另有規定，如修正後刑法第二條
    第二項規定「非拘束人身自由之保安處分係適用裁判時之法
    律」，修正後刑法施行法第三條之一第二項規定「於九十四
    年一月七日刑法修正施行前犯併合處罰數罪中之一罪，且該
    數罪均符合第四十一條第一項得易科罰金之規定者，適用九
    十年一月四日修正之刑法第四十一條第二項規定」，即有此
    情形係一律適用行為時法之舊法，由是可見遇有法律修正而
    須選擇適用新法或舊法時，須依法規之性質或視法律之規定
    各自決之，在選法適用時，本即寓有可據個別之特性而割裂
    分別適用新法或舊法之容許性，至數項經修正之法律須整體
    比較以同其新、舊法之適用俾維持法律體系之完整性，核係
    各該法律在適用上因具「依附及相互關聯」之特性使然，非
    屬新、舊法應比較利、弊藉資保障行為人之既有法律地位兼
    謀其利益之立法意旨所必然。準此以解，就罪、刑有關之規
    定諸如共犯、未遂犯、連續犯、牽連犯、結合犯以及累犯加
    重、自首減輕暨其他法定加減原因（如身分加減）與加減例
    等一切情形，應綜其全部之結果而為比較後，予以整體適用
    ，不能割裂而分別適用有利益之條文，固如前述，惟究其緣
    由，實係著眼於因各該規定皆涉及犯罪之態樣、階段、罪數
    、法定刑得或應否加、減暨加減之幅度，並進而影響法定刑
    或處斷刑之範圍，換言之，各該罪、刑之規定須經綜合考量
    整體適用後，方能據以限定法定刑或處斷刑之範圍，嗣始得
    於該範圍內為一定刑之宣告，易詞以言，個別宣告刑雖屬單
    一之結論，然實係經綜合考量整體適用各相關罪、刑規定之
    所得，因之，宣告刑所據以決定之各相關罪、刑規定，顯具
    適用上之「依附及相互關聯」之特性，自須同其新、舊法之
    適用，第查，「易刑」或「定執行刑」係規範宣告刑得或應
    如何執行之法律，核屬為刑之宣告後始生應否適用問題之規
    定，非屬宣告刑所據以決定因而須先行確定如何適用新、舊
    之法規，依其性質，在未為刑之宣告前亦無可能確定應否適
    用而預先選定須適用新或舊法，復無此必要，不寧唯是，該
    規定所涵攝之「小前提」係「宣告刑」，猶與罪、刑規定涵
    攝之「小前提」為「歷史社會事實」迥異，職是，「易刑」
    及「定執行刑」之規定，不論涵攝之「小前提」、決定應否
    適用之階段及適用後所得之法律效果，與罪、刑之規定皆不
    相侔，與之顯不具適用上之「依附及相互關聯」之特性，依
    前述，要毋須與罪、刑之規定同其新、舊法之適用，自得秉
    其本身之性質而各據應涵攝之「小前提」為新、舊、利、弊
    之比較後個別定其法律之適用。茲首就與本案有關且於為刑
    之宣告前須先行及連帶確定應如何適用之法律修正情形列述
    如下：
    (一)與罪、刑有關且須依修正後刑法第二條第一項規定為利、
      弊之比較以定如何適用之法律變更部分：
      (1)刑法第二十八條原規定「二人以上共同實施犯罪之行為
        者，皆為正犯」，經修正為「二人以上共同實行犯罪之
        行為者，皆為正犯」，亦即將共同正犯限縮僅於「實行
        」階段始有其存在。
      (2)修正前刑法第三十三條第五款規定「罰金：（銀元）一
        元以上。」，復依罰金罰鍰提高標準條例第一條前段規
        定提高為十倍，折算新台幣為三十元；修正後刑法第三
        十三條第五款規定「罰金：新臺幣一千元以上，以百元
        計算之。」；次查，刑法分則各條文所定之罰金刑，其
        幣別原為「銀元」，又倘非屬七十二年七月二十六日至
        九十四年一月七日間新增或修正之條文，所定罰金數額
        並依罰金罰鍰提高標準條例第一條前段規定提高為十倍
        ，惟依九十五年六月十四日修正公布、同年七月一日施
        行之中華民國刑法施行法第一條之一：「中華民國九十
        四年一月七日刑法修正施行後，刑法分則編所定罰金之
        貨幣單位為新臺幣。九十四年一月七日刑法修正時，刑
        法分則編未修正之條文定有罰金者，自九十四年一月七
        日刑法修正施行後，就其所定數額提高為三十倍。但七
        十二年六月二十六日至九十四年一月七日新增或修正之
        條文，就其所定數額提高為三倍。」，現行刑法中，有
        關於罰金刑之計算單位及其最低度刑之規定已有修正，
        自屬法律變更。
      (3)就累犯部分，修正前刑法第四十七條規定「受有期徒刑
        之執行完畢，或受無期徒刑或有期徒刑一部之執行而赦
        免後，五年以內再犯有期徒刑以上之罪者，為累犯，加
        重本刑至二分之一」，修正後刑法第四十七條第一項則
        規定「受徒刑之執行完畢，或一部之執行而赦免後，五
        年以內故意再犯有期徒刑以上之罪者，為累犯，加重本
        刑至二分之一」，換言之，依修正後之刑法，僅「故意
        犯」始有累犯之適用。
      (4)修正前刑法第五十五條原規定：「一行為而觸犯數罪名
        ，或犯一罪而其方法或結果之行為犯他罪名者，從一重
        處斷。」、第五十六條則規定：「連續數行為而犯同一
        之罪名者，以一罪論。但得加重其行至二分之一」，惟
        修正後第五十五條僅規定：「一行為而觸犯數罪名者，
        從一重處斷。但不得科以較輕罪名所定最輕本刑以下之
        刑」，而第五十六條規定則予以刪除，是刑法修正後已
        刪除牽連犯、連續犯之規定，則被告所犯各罪應依數罪
        併罰之規定分論併  罰。此雖非犯罪構成要件之變更，
        但顯已影響行為人刑罰之法律效果，自屬法律有變更，
        而應比較新舊法之規定。
      (5)就罰金刑之加減例，修正前刑法第六十八條規定「拘役
        或罰金加減者，僅加減其最高度」，修正後刑法第六十
        七條則規定「有期徒刑或罰金加減者，其最高度及最低
        度同加減之」，並刪除第六十八條有關罰金刑加減之規
        定，進言之，經修正後，罰金之最低度刑亦在加減之列
        。
      (6)就本件被告己○○、戊○○所犯刑法第三百二十五條第
        一項搶奪犯行、同法第三百二十條第一項之普通竊盜犯
        行，其中刑法第三百二十條第一項之竊盜罪之法定刑為
        五年以下有期徒刑、拘役或五百元以下罰金，且於制定
        後即未經修正，是該罪之法定罰金刑部分，如依行為時
        刑法規定，罰金係以銀元為單位，並依罰金罰鍰提高標
        準條例第一條前段規定提高為十倍，經比例換算為新台
        幣之結果，罰金最高度額為新台幣一萬五千元，最低度
        則為新台幣三十元，如遇加重減輕事由，有關罰金刑部
        分僅需加減其最高度刑即可；又被告戊○○、己○○竊
        取機車後持以搶奪之行為，具有方法、目的之牽連犯關
        係，得依修正前刑法第五十五條牽連犯規定，從一重處
        斷；至被告己○○連續數次搶奪行為，依修正前刑法第
        五十六條規定論以情節較重之一罪，惟得加重其刑至二
        分之一；另被告己○○前有如犯罪事實欄一所述之前案
        犯罪紀錄及執行情形，有臺灣高等法院被告全國前案紀
        錄表一份在卷可稽，其於五年以內再故意犯本件有期徒
        刑以上之罪，依修正前刑法第四十七條規定，構成累犯
        並依加重其刑；而被告己○○、戊○○或是「吳易晏」
        既均屬親自到場參與實行犯罪行為之正犯，依修正前刑
        法第二十八條規定當成立共同正犯。但如依裁判時法規
        定，依增訂之刑法施行法第一之一條之規定，刑法第三
        百二十條第一項之普通竊盜罪之法定罰金刑數額應提高
        三十倍，亦即新台幣一萬五千元，然罰金最低度刑卻提
        高為新台幣一千元以上且須以百元計算之，如遇加重減
        輕事由，罰金刑部分之最高度及最低度刑需同時加減；
        至被告戊○○、己○○上開竊盜後持以搶奪行為，以及
        被告己○○上開數次搶奪行為，均須一行為一罰，不得
        從一重處斷；至被告己○○前有如犯罪事實欄一所述之
        前案犯罪紀錄及執行情形，其於五年以內再故意犯本件
        有期徒刑以上之罪，依修正後刑法第四十七條第一項規
        定，亦構成累犯而須加重其刑；而被告己○○、戊○○
        或是「吳易晏」既均屬親自到場參與實行犯罪行為之正
        犯，依修正後刑法第二十八條規定當成立共同正犯。故
        綜合適用修正前後之罪、刑相關規定予以比較，關於修
        正之罰金刑最高度、是否構成累犯、共同正犯部分，行
        為時法與裁判時法輕重相同，行為時法並無不利於被告
        情形，而就修正之罰金刑最低度、得否適用牽連犯、連
        續犯規定從一重處斷部分，修正後刑法條文非較有利於
        被告，故依刑法第二條第一項前段規定，應整體適用修
        正前刑法之有關規定，合先敘明。
    (二)至於新修正刑法第五十七條關於科刑時應審酌之事項，其
      中修正後刑法第五十七條第七款「犯罪行為人與被害人之
      關係」，係將修正前同法第八款「犯人與被害人『平日』
      之關係」之「平日」一語刪除，擴大犯罪行為人與被害人
      在犯罪行為上之關係，亦屬科刑時應予考慮之標準。修正
      後同法第八款並增列「犯罪行為人違反義務之程度」，此
      均屬法院就刑之裁量審認標準之明文化（最高法院九十五
      年五月二十三日第八次刑庭會議決議亦同此意旨），毋須
      依修正後刑法第二條第一項規定為利、弊之比較，附此敘
      明。
四、核被告己○○就如犯罪事實欄二、四所為，係犯刑法第三百
    二十五條第一項之普通搶奪罪，另就如事實欄三所為，則分
    係犯刑法第三百二十條第一項普通竊盜罪、第三百二十五條
    第一項普通搶奪罪。而被告戊○○所為如犯罪事實欄三所示
    之行為，係犯刑法第三百二十條第一項普通竊盜罪、第三百
    二十五條第一項普通搶奪罪。被告己○○與吳易晏就犯罪事
    實欄二所示之搶奪行為、被告己○○及戊○○就犯罪事實欄
    三所示之竊盜、搶奪犯行，各具有犯意聯絡及行為分擔，各
    為共同正犯。另被告己○○與戊○○所為普通竊盜及普通搶
    奪犯行間，具有方法、目的之牽連犯關係，應依修正前刑法
    第五十五條規定，從一重之普通搶奪罪處斷。至被告己○○
    所為多次搶奪犯行，時間緊接，所犯均為構成要件相同之罪
    名，顯係基於概括犯意反覆實施，為連續犯，應依修正前刑
    法第五十六條規定，論以情節較重之共同搶奪一罪論，並加
    重其刑。公訴人雖未就被告與吳易晏於九十五年二月十八日
    搶奪丁○○之犯行部分提其公訴，然該部分與前揭業經起訴
    且經本院論罪科刑部分具有連續犯之裁判上一罪關係，為起
    訴效力所及，本院自應併予審理。又被告己○○前有如犯罪
    事實欄一所述之前案犯罪紀錄及執行情形，此有臺灣高等法
    院被告全國前案紀錄表一紙在卷可稽，其於五年以內再故意
    犯本件有期徒刑以上之罪，為累犯，應依修正前刑法第四十
    七條之規定加重其刑，並就前開刑之加重，應依刑法第七十
    條規定遞加重之。爰審酌被告己○○、戊○○均正值年輕力
    壯，四肢健全，不謀以正當途徑賺取所用，竟共同騎乘機車
    當街搶奪落單、獨行女子皮包，被告己○○於短短二個月內
    ，即犯搶奪案達四次之多，目無法紀，犯罪所得雖非巨額，
    然此不法暴力手段嚴重侵害他人身心及財產安全，嚴重危害
    社會秩序、善良風俗，所生危害非屬輕微，惟念及被告己○○犯罪後復能坦承犯行、被告戊○○僅坦承部分犯行等一切
    情狀，量處如主文所示之刑，以示懲戒。
五、公訴意旨略以：被告己○○於九十五年四月十八日前某時許
    ，在桃園縣蘆竹鄉某地，竊取機車一輛，於搶奪被害人甲○○後，即將之棄置在桃園市○○路某處，因認被告己○○此
    部分亦涉有刑法第三百二十條第一項之竊盜罪嫌云云。然按
    犯罪事實應依證據認定之，無證據不得推定其犯罪事實；又
    被告或共犯之自白，不得作為有罪判決之唯一依據，仍應調
    查其他必要之證據，以察其是否與事實相符，刑事訴訟法第
    一百五十四條第二項、第一百五十六條第二項分別定有明文
    ，其立法目的乃欲以補強證據擔保自白之真實性，亦即以補
    強證據之存在，藉之限制自白在證據上之價值，防止偏重自
    白，發生誤判之危險，是被告之自白自須有其他補強證據足
    證與事實相符者，始得為證據（最高法院八十七年度臺上字
    第三五二五號判決意旨參照）。本件被告己○○固於警詢及
    偵查中坦承上述竊盜機車犯行，然公訴人所指被告己○○竊
    得之機車並未扣案，遍查全卷並未有該部機車之車牌號碼、
    車型、車款等可資識別之特徵，復無被害人報案或檢舉；此
    外，亦查無其他積極證據足證被告己○○另有為上開竊盜機
    車犯行，則既無其他補強證據，依上開規定，本院自不得僅
    依被告己○○一人之自白，遽認被告己○○有此部分之犯行
    。綜上，既查無其他積極事證，足認被告己○○涉有上開犯
    行，自屬不能證明被告己○○有此部分之犯罪，惟因公訴人
    認此部分與前揭論罪科刑部分具連續犯或牽連犯之裁判上一
    罪關係，爰不另為無罪之諭知，併此敘明。
六、據上論結，應依刑事訴訟法第二百九十九條第一項前段，修
    正後刑法第二條第一項前段，刑法第三百二十條第一項、第
    三百二十五條第一項，修正前刑法第二十八條、第五十六條
    、第五十五條、第四十七條，罰金罰鍰提高標準條例第一條
    前段，判決如主文。
本案經檢察官郝中興到庭執行職務。
中    華    民    國    95    年    10    月    5     日
                     台灣桃園地方法院刑事第十一庭
                           審判長法  官  蔡榮澤
                                 法  官  王美玲
                                 法  官  何俏美
以上正本證明與原本無異。
如不服本判決，應於送達後10日內，向本院提出上訴狀。
                                 書記官  陳淑瓊
中    華    民    國    95    年    10    月    16    日
附錄本案論罪科刑法條全文
中華民國刑法第320條
（普通竊盜罪、竊佔罪）
意圖為自己或第三人不法之所有，而竊取他人之動產者，為竊盜
罪，處 5 年以下有期徒刑、拘役或 5 百元以下罰金。
意圖為自己或第三人不法之利益，而竊佔他人之不動產者，依前
項之規定處斷。
前二項之未遂犯罰之。
中華民國刑法第325條
意圖為自己或第三人不法之所有，而搶奪他人之動產者，處 6 月
以上 5 年以下有期徒刑。
因而致人於死者，處無期徒刑或 7 年以上有期徒刑，致重傷者，
處 3 年以上 10 年以下有期徒刑。
第 1 項之未遂犯罰之。


司法院資訊處製作；財團法人民間司法改革基金會備份。
